臺灣苗栗地方法院刑事判決
111年度訴字第77號
公  訴  人  臺灣苗栗地方檢察署檢察官
被      告  楊程宇


選任辯護人  林盛煌律師
上列被告因違反毒品危害防制條例案件，經檢察官提起公訴（11
0年度偵字第7846號），本院判決如下：
    主  文
甲○○犯販賣第三級毒品而混合二種以上之毒品未遂罪，處有期徒
刑貳年。緩刑肆年，並應於本判決確定之日起陸個月內，向公庫
支付新臺幣陸萬元，另應接受法治教育課程貳場次，緩刑期間付
保護管束。
扣案如附表編號1所示之物均沒收銷燬之。扣案如附表編號2所示
之物沒收。
    犯罪事實
一、甲○○知悉4-甲基甲基卡西酮（4-methylmethcathinone、Mep
    hedrone、4-MMC，俗稱喵喵）、甲基-N,N-二甲基卡西酮（M
    ethyl-N,N-Dimethylcathinone）、硝甲西泮（硝甲氮平，N
    imetazepam）均為毒品危害防制條例第2條第2項第3款所列
    之第三級毒品，依法均不得販賣、持有，仍基於販賣第三級
    毒品以營利之犯意，於民國110年11月25日上午9時28分許，
    以其所持用如附表編號2所示之行動電話連結網際網路，以
    通訊軟體iMessage（帳號名稱：qaz000000000000il.com）
    傳送「一個5就好」、「加油錢10可以嗎」、「哥你有要嗎
    」、「其他抖音」、「還是要全抖音」、「加油錢175可以
    嗎」、「400可以呀」、「不用貼油錢」、「175給妳」、「
    我會用袋子包」之訊息予配合苗栗縣警察局刑事警察大隊偵
    二隊及科技犯罪偵查隊員警調查之帳號（帳號名稱：Z00000
    000000000il.com），以暗示販賣毒品。嗣經苗栗縣警察局
    刑事警察大隊偵二隊及科技犯罪偵查隊員警執行網路巡邏勤
    務，遂利用iMessage與甲○○取得聯繫，並約定毒品交易之時
    間、地點及交易方式，甲○○即於110年11月26日下午4時35分
    許，駕駛車牌號碼000-0000號自用小客車，依約前往苗栗縣
    ○○鎮○○○路000號前，擬以新臺幣（下同）2萬元之價格，販
    賣如附表編號1所示之混合2種以上第三級毒品之毒品咖啡包
    50包與喬裝買家之員警，而於甲○○準備與員警交易上開毒品
    之際，隨即經員警表明身分當場逮捕而未遂，並扣得如附表
    編號1所示之毒品及如附表編號2所示之行動電話。
二、案經苗栗縣警察局刑事警察大隊移送臺灣苗栗地方檢察署檢
    察官偵查起訴。
    理  由
一、證據能力
　　本判決以下所引用被告以外之人於審判外之陳述，檢察官、
    被告甲○○及其辯護人於本院準備程序中均表示同意作為證據
    （本院訴字卷【下稱本院卷】第43頁），且迄至言論辯論終
    結前均未聲明異議，本院審酌上開證據資料作成時之情況，
    認為以之作為證據應屬適當，依刑事訴訟法第159條之5之規
    定，認均有證據能力。
二、認定犯罪事實所憑之證據及理由
　㈠證據標目
　‧被告於本院準備程序及審理中之自白（本院卷第41至42、90
    至92頁）
　‧被告之警詢、偵訊、本院訊問筆錄（警卷第4至10頁，偵卷第
    20至21、43至44、45至47、51、65至66頁，本院聲羈卷第17
    至21頁）
　‧偵查佐偵查報告（他卷第5至6頁）
　‧自願受搜索同意書、數位證物勘察採證同意書（警卷第17、4
    6頁）
　‧搜索扣押筆錄、扣押物品目錄表（警卷第18至21、24至25頁
    ）
　‧查獲涉嫌毒品危害防制條例毒品初步鑑驗報告單暨其附件（
    警卷第26至30頁）
　‧車輛詳細資料報表（警卷第56頁）
　‧iMessage對話紀錄擷圖、Facetime語音通話譯文（警卷第11
    至14頁）
　‧初步鑑驗照片、扣案物及查獲照片（警卷第31至38、47至50
    頁）
　‧衛生福利部草屯療養院110年12月8日草療鑑字第1101200057
    、0000000000號鑑驗書（偵卷第55、57頁）
　㈡本件犯罪事實，業據被告坦承不諱，並有前揭各項證據資料
    及扣案物可資佐證，足認被告任意性自白與事實相符，應堪
    採信。
　㈢被告與喬裝買家之員警並非至親，亦無特殊情誼或其他利害
    關係，苟無利可圖，應無甘冒被查緝訴追重刑之風險，而平
    白無端從事毒品交易之理，又被告於警詢、偵訊、本院訊問
    時供稱：伊是要賣毒品；伊向「小彤」現場購買60包毒品咖
    啡包，其中10包伊喝掉，剩下50包伊就拿來轉賣；伊可以轉
    取價差約3,000至4,000元等語（警卷第4、8頁，偵卷第20頁
    ，本院聲羈卷第19頁），堪認被告販賣上開如附表編號1所
    示之毒品與與喬裝買家之員警時，主觀上具有營利之意圖，
    至為灼然。
　㈣綜上所述，本件事證已臻明確，被告犯行洵堪認定，應依法
    論科。
三、法令之適用
　㈠適用法條之說明
　⒈4-甲基甲基卡西酮、甲基-N,N-二甲基卡西酮、硝甲西泮均為
    毒品危害防制條例第2條第2項第3款所列之第三級毒品，依
    法均不得販賣、持有。
　⒉被告所販賣如附表編號1所示之毒品咖啡包，經送鑑驗結果，
    確檢出第三級毒品4-甲基甲基卡西酮、甲基-N,N-二甲基卡
    西酮、硝甲西泮成分一節，有前揭衛生福利部草屯療養院11
    0年12月8日草療鑑字第1101200057、0000000000號鑑驗書存
    卷可參，上開毒品咖啡包將2種以上之第三級毒品摻雜調合
    ，置於同一包裝內而無從區分，且將毒品混入其他物質偽裝
    ，而為混合型新興毒品，又被告主觀上對此亦有認識或預見
    ，堪認上開毒品咖啡包已有混合2種以上第三級毒品之情形
    ，甚為明確。
　⒊被告與喬裝買家之員警交易上開毒品咖啡包50包，係基於販
    賣第三級毒品以營利之犯意，並與員警約定毒品交易之時間
    、地點及交易方式，已著手販賣毒品行為之實行，且於前揭
    時、地，依約攜帶上開毒品咖啡包50包前往交付，然因喬裝
    買家之員警為辦案而佯稱購買，自始即無實際買受毒品之真
    意，被告與喬裝買家之員警形式上雖已有毒品交易之意思表
    示合致，事實上仍不能真正完成販賣毒品之行為，僅能論以
    販賣未遂。
　㈡罪名及處罰條文
　⒈是核被告所為，係犯毒品危害防制條例第9條第3項、第4條第
    6項、第3項之販賣第三級毒品而混合二種以上之毒品未遂罪
    。
　⒉被告於著手販賣前意圖販賣而持有第三級毒品之低度行為，
    為其著手販賣第三級毒品之高度行為所吸收，不另論罪。
　㈢法律上之減輕
　⒈未遂減輕
　　被告雖已著手於販賣行為之實行，惟因購毒者自始無實際買
    受之真意而不遂，為未遂犯，爰依刑法第25條第2項之規定
    ，按既遂犯之刑減輕之。
　⒉毒品危害防制條例第17條第2項
　　被告就本件販賣毒品犯行，於警詢、偵訊、本院訊問、準備
    程序及審理中均自白，應依毒品危害防制條例第17條第2項
    之規定，減輕其刑（最高法院111年度台上字第1154號判決
    意旨參照）。
　⒊毒品危害防制條例第17條第1項
　　被告固於警詢及偵查中均供出其毒品來源為真實姓名年籍不
    詳，綽號「小彤」之人，並配合警方查緝上手（警卷第7至1
    0頁，偵卷第21、43至44、51、65頁），惟經本院函詢，檢
    警機關並未因而查獲該被指認之毒品來源及其犯行等情，有
    臺灣苗栗地方檢察署111年4月27日苗檢松荒110偵7846字第1
    119010333號函、苗栗縣警察局110年5月6日偵查佐偵查報告
    各1份附卷可參（本院卷第57、61頁），是本件並未因被告
    供出毒品來源而於判決前查獲其他正犯或共犯，本院自無從
    依毒品危害防制條例第17條第1項規定減輕或免除其刑，併
    此敘明。
　⒋被告就販賣第三級毒品而混合二種以上之毒品未遂犯行，有
    上開刑之減輕事由，依刑法第70條之規定，應依刑法第25條
    第2項、毒品危害防制條例第17條第2項之規定，遞減其刑。
　㈣沒收
　⒈查獲毒品
　　扣案如附表編號1所示之音符圖示黑色包裝毒品咖啡包50包
    ，經送鑑驗結果，確檢出第三級毒品4-甲基甲基卡西酮（4-
    Methylmethcathinone、Mephedrone、4-MMC）、甲基-N,N-
    二甲基卡西酮（Methyl-N,N-Dimethylcathinone）、硝甲西
    泮（Nimetazepam）成分一節（附表編號1「鑑定結果／說明
    」欄所示），有附表編號1「卷證頁數」欄所示鑑驗書在卷
    可查（附表編號1「卷證頁數」欄所示卷頁），復據被告於
    警詢及本院訊問時供陳：上開扣案物係供其販賣等語明確（
    警卷第5至6頁，本院聲羈卷第19頁），均為本件販賣毒品犯
    行所查獲之違禁物，不問屬於犯罪行為人與否，應依刑法第
    38條第1項規定，宣告沒收之；又分別用以盛裝上開毒品咖
    啡包之包裝袋共50只，以現行之鑑驗技術，因與其內殘留之
    毒品難以完全析離，且無完全析離之實益及必要，自應整體
    視為查獲之第三級毒品，一併沒收之。至因鑑驗耗用之毒品
    ，既已滅失，自無庸宣告沒收。
　⒉犯罪工具
　⑴扣案如附表編號2所示之行動電話1支，係被告持以從事販賣
    毒品犯行之聯絡工具，業據被告供明在卷（本院卷第41、88
    、91至92頁），並有前揭證據資料可資佐證，不問屬於犯罪
    行為人與否，應依毒品危害防制條例第19條第1項，宣告沒
    收。
　⑵至扣案如附表編號3至4所示之物，業據被告於本院審理中供
    稱與本案無關等語甚明（本院卷第41至42、88、91頁），依
    卷內事證，復無任何積極證據足資證明與本件犯行相關，爰
    均不予宣告沒收，附此敘明。
四、量刑理由
　㈠本件為被告販賣第三級毒品而混合2種以上之毒品未遂之案件
    。被告以供應毒品與喬裝買家之員警為目的，恣意販賣混合
    2種以上第三級毒品之毒品咖啡包藉以牟利，使毒品在社會
    上流通擴散，助長藥物濫用行為，對社會之危害性至鉅，其
    行為之惡質性不容輕視，所為殊值非難。考量被告犯罪動機
    係為轉賣賺取價差，固無特別應予斟酌之情事，惟參諸被告
    販賣對象僅1人，其與販賣對象即喬裝買家之員警之關係性
    ，所販賣之毒品種類為毒品咖啡包，交易次數僅1次，交易
    金額為2萬元，販賣之數量及獲利金額尚非甚鉅，其販賣行
    為態樣因喬裝買家之員警自始即無實際買受毒品之真意而未
    遂，猶屬與個別購毒者交易毒品並從中賺取些許利潤，而與
    長期大量販售散布毒品之販毒集團不能等同視之等節，則本
    件犯行之行為責任，在同類型事案中，應屬中度並略為向下
    修正之範疇。
　㈡另考量被告於本件犯行前並無任何前科紀錄，犯後始終坦承
    犯行之態度，並積極配合警方查緝上手，足見其頗具悔意，
    對於本件犯行相應之責任已有相當之體認，自述所受教育程
    度為高職畢業，目前從事餐飲業，月薪約3萬5,000元，與父
    母親、胞姊同住，尚須陪伴病重之祖父，並提出員工職務證
    明書、祖父診斷證明書各1份附卷為佐（本院卷第75、77頁
    ），爰以行為人之責任為基礎，並審酌上開各情等一切情狀
    ，量處如主文第1項所示之刑，並期被告深切記取教訓，切
    勿再犯。
　㈢緩刑宣告
　⒈被告前無任何犯罪紀錄，未曾因故意犯罪受有期徒刑以上刑
    之宣告，考量其為初次犯罪，犯後始終坦承犯行，並積極配
    合警方查緝上手，足認其頗具悔意，並表示反省之態度，堪
    認被告本件犯行受上開刑之宣告，尚非不得緩其刑之執行，
    賦與被告在社會內更生之機會，並藉由緩刑宣告之心理強制
    作用，期待行為人自發性之改善更生，而防止其再犯，是以
    本次犯行為限，認被告所受刑之宣告以暫不執行為適當，均
    依刑法第74條第1項第1款之規定，宣告緩刑4年。
　⒉又為使被告深切記取教訓，尊重法律規範秩序，強化法治觀
    念，避免再犯，認應以命被告履行一定條件負擔為適當，爰
    依刑法第74條第2項第4款、第8款之規定，命被告應於本判
    決確定之日起6個月內，向公庫支付6萬元，另接受法治教育
    課程2場次，併依刑法第93條第1項第2款之規定，諭知於緩
    刑期間付保護管束，以期符合緩刑制度之目的。倘被告違反
    上開所定負擔且情節重大，足認原宣告之緩刑難收其預期效
    果，而有執行刑罰之必要者，得撤銷緩刑之宣告，併此敘明
    。
　㈣不予酌量減輕之說明
　　本件被告所犯販賣第三級毒品而混合二種以上之毒品未遂罪
    ，其法定刑適用販賣第三級毒品罪之法定刑，並加重其刑至
    2分之1，固屬甚重，然經依刑法第25條第2項、毒品危害防
    制條例第17條第2項規定遞減輕其刑後，本院認被告犯罪情
    節非屬特別輕微，兼衡其他一切與犯罪有關之情狀，已難認
    其犯罪有何在客觀上顯然足以引起一般同情，而認縱予宣告
    法定最低度刑，仍嫌過重之情形，自無適用刑法第59條規定
    酌量減輕其刑之餘地。是辯護人認本件應適用刑法第59條酌
    減其刑之主張，尚難遽採。
據上論斷，依刑事訴訟法第299條第1項前段，判決如主文。
本案經檢察官林圳義提起公訴，檢察官蕭慶賢到庭執行職務。
中　　華　　民　　國　　111 　年　　8 　　月　　16　　日
　　　　　　　　　刑事第一庭　審判長法　官　陳茂榮
　　　　　　　　　　　　　　　　　　法　官　柳章峰
　　　　　　　　　　　　　　　　　　法　官　高御庭
以上正本證明與原本無異。
如不服本判決應於收受送達後20日內向本院提出上訴書狀，並應
敘述具體理由；其未敘述上訴理由者，應於上訴期間屆滿後20日
內向本院補提理由書（均須按他造當事人之人數附繕本）「切勿
逕送上級法院」。告訴人或被害人如對於本判決不服者，應具備
理由請求檢察官上訴，其上訴期間之計算係以檢察官收受判決正
本之日期為準。
中　　華　　民　　國　　111 　年　　8 　　月　　16　　日
　　　　　　　　　　　　　　　　　　書記官　林怡芳
附錄本案論罪科刑法條全文：
毒品危害防制條例第9條
成年人對未成年人販賣毒品或犯前三條之罪者，依各該條項規定
加重其刑至二分之一。
明知為懷胎婦女而對之販賣毒品或犯前三條之罪者，亦同。
犯前五條之罪而混合二種以上之毒品者，適用其中最高級別毒品
之法定刑，並加重其刑至二分之一。
毒品危害防制條例第4條
製造、運輸、販賣第一級毒品者，處死刑或無期徒刑；處無期徒
刑者，得併科新臺幣3千萬元以下罰金。
製造、運輸、販賣第二級毒品者，處無期徒刑或10年以上有期徒
刑，得併科新臺幣1千5百萬元以下罰金。
製造、運輸、販賣第三級毒品者，處7年以上有期徒刑，得併科
新臺幣1千萬元以下罰金。
製造、運輸、販賣第四級毒品者，處5年以上12年以下有期徒刑
，得併科新臺幣5百萬元以下罰金。
製造、運輸、販賣專供製造或施用毒品之器具者，處1年以上7年
以下有期徒刑，得併科新臺幣1百50萬元以下罰金。
前五項之未遂犯罰之。
附表
編號 扣案物名稱 數量 鑑定結果／說明 卷證頁數 1 音符圖示黑色包裝毒品咖啡包 50包（含包裝袋50只） 檢品編號：B0000000（編號A1） 檢品外觀：音符圖示黑色包裝（內含橙色粉末） 送驗數量：4.4068公克（淨重） 驗餘數量：3.3735公克（淨重） 檢出結果：第三級毒品 　　　　　4-甲基甲基卡西酮（4-methylmethcathinone、Mephedrone、4-MMC）、甲基-N,N-二甲基卡西酮（Methyl-N,N-Dimethylcathinone）、硝甲西泮（Nimetazepam） 備考：送驗音符圖示黑色包裝50包（已開封1包、未開封49包），總毛重293.09公克，送驗單位指定鑑驗未開封1包（編號A1） 檢品編號：B0000000（取樣自檢品編號B0000000） 檢品外觀：音符圖示黑色包裝（內含橙色粉末） 送驗數量：4.4068公克（淨重） 驗餘數量：3.3461公克（淨重） 檢出結果：第三級毒品 　　　　　4-甲基甲基卡西酮（4-methylmethcathinone、Mephedrone、4-MMC）、甲基-N,N-二甲基卡西酮（Methyl-N,N-Dimethylcathinone）、硝甲西泮（Nimetazepam） 純質淨重：4-甲基甲基卡西酮（4-methylmethcathinone、Mephedrone、4-MMC）檢驗前淨重4.4068公克，純度5.0%，純質淨重0.2203公克 備考：送驗音符圖示黑色包裝50包，送驗單位指定鑑驗1包【4-甲基甲基卡西酮（4-methylmethcathinone、Mephedrone、4-MMC）之純質淨重】，檢出純度5.0%；估算甲基-N,N-二甲基卡西酮（Methyl-N,N-Dimethylcathinone）純度<1%、硝甲西泮（Nimetazepam）純度<1%；推估檢品50包，檢驗前總淨重226.0109公克，4-甲基甲基卡西酮（4-methylmethcathinone、Mephedrone、4-MMC）總純質淨重11.3005公克 衛生福利部草屯療養院110年12月8日草療鑑字第1101200057、0000000000號鑑驗書（偵卷第55、57頁） 2 Apple廠牌玫瑰金色iPhone 6s行動電話 1支 IMEI：000000000000000  3 Apple廠牌黑色iPhone 11行動電話 1支 IMEI：000000000000000，內含門號0000000000號SIM卡1張  4 現金新臺幣25萬3,800元